【裁判字號】    98,上易,762
【裁判日期】    980625
【裁判案由】    業務侵占
【裁判全文】
臺灣高等法院臺中分院刑事判決         98年度上易字第762號
上  訴  人  臺灣臺中地方法院檢察署檢察官
被      告  乙○○
上列上訴人因被告業務侵占案件，不服臺灣臺中地方法院97年度
易字第4818號，中華民國98年3月5日第一審判決（起訴案號：臺
灣臺中地方法院檢察署97年度偵緝字第2362號），提起上訴，本
院判決如下：
    主  文
原判決撤銷。
乙○○犯業務侵占罪，處有期徒刑捌月。
    犯罪事實
一、乙○○自民國91年12月起受僱於天誠公寓大廈管理維護股份
    有限公司（下簡稱天誠公司），並自95年1月間起經天誠公
    司派駐在設址臺中市○區○○○路363、365號，由天誠公司
    所管理之「大衛道大樓」擔任社區總幹事之職務，負責代收
    該大樓住戶繳交之管理費（含車位清潔費），並將收取之款
    項存入該大樓管理委員會開設之銀行帳戶內，為從事業務之
    人。而「大衛道大樓」之管理費為每3個月收取1次，均採預
    繳制，且自收取管理費之日起，社區住戶即陸續有繳納管理
    費者。乙○○明知代收住戶繳納之管理費等款項均有繳回大
    衛道大樓管理委員會之義務，竟因個人財務問題，基於意圖
    為自己不法所有，反覆、延續實施侵占之單一犯意，利用其
    代收管理費之職務上機會，將其業務上收取應屬於大衛道大
    樓社區所有，由如附表二所載之住戶管理費後，未存入大衛
    道大樓管理委員會銀行帳戶內，以變易持有為所有之意思，
    接續予以侵占入己，用以解決其私人之債務，合計侵占如附
    表一所載金額新臺幣（下同）1,701,720元（起訴書誤載為
    1,732,0 40元）。嗣因乙○○於96年10月24日無故曠職，經
    天誠公司清查後，始悉上情。
二、案經天誠公司告發由臺灣臺中地方法院檢察署檢察官偵查起
    訴。
    理  由
一、上開犯罪事實，業據被告乙○○於偵訊、原審及本院審理時
    自白不諱，核與天誠公司代理人許文傑於偵訊時之指述情節
    相符，復有被告人事資料卡、勞工保險卡、連帶保證書各1
    份、大衛道大樓95年1月至96年12月管理費繳交明細表共32
    紙、大衛道大樓管理委員會合作金庫銀行存摺影本18紙、交
    易明細表14紙可資佐證，足認被告自白核與事實相符。本案
    事證明確，被告犯行堪以認定，應予依法論科。
二、核被告所為，係犯刑法336條第2項之業務侵占罪。被告自95
    年1月間至96年10月24日擔任天誠公司派駐於大衛道大廈之
    總幹事期間，負責代收該大樓管理費 (含車位清潔費)，業
    如前述，其因個人財務問題，利用同一業務上持有大樓款項
    之機會，將其所收取之社區公款侵占入己，其所為之各次收
    款行為均係為達成其同一犯罪目的之各個舉動，事實上有不
    可分離之密接關係，而接續侵害同一法益，於犯罪行為完畢
    之前，雖其各個舉動與業務侵占罪之構成要件均屬相符，但
    被告主觀上應係以各個舉動為其全部犯罪行為之一部，且客
    觀上亦係在密切之時地實施，則在刑法評價上，視為數個舉
    動之接續施行，而包括以一行為予以評價，較為合理，是本
    件被告業務侵占犯行應屬法律概念之一行為而為接續犯。公
    訴意旨認被告於95年7月1日前、後所為之業務侵占行為，構
    成應予分論併罰之數次業務侵占犯行，容有誤會；又被告行
    為延續至95年7月1日刑法修正施行後，應逕行適用修正後新
    法，自無庸為新舊法之比較適用，均附此敘明。原審法院因
    認被告罪證明確，而予以論科，固屬有據。然查本件被告前
    後侵占款項多達170餘萬元，直接造成其所服務社區重大損
    害，其後損害轉嫁予天誠公司，被告迄未與天誠公司達成和
    解，賠償任何損害，原審法院徒以被告犯罪手段平和（侵占
    罪本質上即非暴力犯罪），犯後坦承犯行，僅量處有期徒刑
    6月，如易科罰金亦不過18萬元，與其犯罪所得顯不相當。
    檢察官上訴意旨認原審法院量刑過輕，而執以指摘原判不當
    ，即有理由。應由本院將原判決撤銷改判。爰審酌被告正值
    壯年，不思以正當途徑牟取利益，竟因一時需錢孔急，利用
    職務上之機會侵占款項，罔顧職場信賴關係，直接損害所服
    務社區之利益，經轉嫁後造成天誠公司經營損失，其侵占金
    額達170餘萬元，數量非寡，姑念犯後坦承犯行，態度尚佳
    ，但尚未與天誠公司達成和解等一切情狀，量處如主文第2
    項所示之刑，以示懲儆。
據上論斷、應依刑事訴訟法第369條第1項前段、第364條、第299
條第1項前段，刑法第336條第2項，刑法施行法第1條之1，判決
如主文。
本案經檢察官甲○○到庭執行職務。
中    華    民    國    98    年    6     月    25    日
            刑事第六庭  審判長法  官  李  文  雄
                              法  官  張  恩  賜
                              法  官  邱  顯  祥
上列正本證明與原本無異。
不得上訴。
                              書記官  許  美  惠
中    華    民    國    98    年    6    月     25    日


司法院資訊處製作；財團法人民間司法改革基金會備份。
